臺灣高等法院臺中分院刑事裁定　　　　100年度聲再字第180號
再審聲請人
即受判決人　陳鴻閔
送達代收人　葉蕙瑛
上列聲請人即受判決人因家庭暴力防治法之傷害案件，對於本院
100年度上易字第716號，中華民國100年7月20日確定判決(原審
案號：臺灣臺中地方法院99年度易字第3673號；起訴案號：臺灣
臺中地方法院檢察署99年度偵字第22971號)，聲請再審，本院裁
定如下：
    主  文
再審之聲請駁回。
    理  由
一、再審聲請人即受判決人(下稱聲請人)陳鴻閔聲請意旨略以：
(一)告訴人於偵查中所提出之光碟內容真實性有疑，告訴人以該
    錄音光碟指控聲請人有傷害行為，顯與事實不符，故該錄音
    光碟及勘驗筆錄為對聲請人有利之證據，原審卻未為審酌，
    亦未說明不採理由，當有刑事訴訟法第421條第1項之再審事
    由：(1)告訴人對傷勢如何造成，指證前後不一，顯難採信，
    且若上開錄音光碟為案發當天錄製，應有爭吵、毆打、拉扯
    、物品撞擊人體或掉落地面、告訴人呼救或尖叫聲，惟該光
    碟經第一審勘驗結果，光碟內容只有聲音沒有影像，且從對
    話內容並無從得知對話發生日期。告訴人自民國(下同)96年
    起，即經常羅織謊造各項罪名及情節多次對聲請人提出保護
    令聲請及多項告訴，動輒錄音拍照作為誣陷聲請人之證據假
    象，故該光碟是否99年7月25日所發生，已有可疑。(2)依第
    一審勘驗結果，除關門外並未聽到有毆打聲、物品撞擊人體
    或地面聲音、告訴人呼救或尖叫聲，顯與告訴人指述情節不
    符。且該光碟於4分20秒時，可明顯聽出告訴人將聲請人鎖
    在外面，聲請人才會叫告訴人出來，此部分更與告訴人所稱
    「聲請人將其壓在床上繼續打」情節不符。顯見該錄音光碟
    及勘驗筆錄為對聲請人有利之重要證據，然原判決卻全未審
    酌，亦未說明不採理由，當有刑事訴訟法第421條第1項之再
    審事由。
(二)告訴人於偵查、第一審審理、第二審審理時，證述前後不一
    ，且依其陳述內容，絕不可能造成其所提照片中之傷害，然
    原判決對告訴人陳述內容互不一致之受傷照片漏未斟酌，亦
    未說明不採理由，當有刑事訴訟法第421條第1項之再審事由
    ：(1)告訴人先稱聲請人徒手打伊，導致伊的手抓傷；又稱傷
    是與告訴人拉扯時被抓傷；再稱聲請人用行李箱往其頭部、
    身體丟，丟到哪不記得了云云。第一審時稱聲請人徒手打伊
    的頭，房間有啞鈴，聲請人有作勢要丟，也有用行李箱作勢
    要打伊，伊拿小包包擋，所以沒打到，..聲請人把伊推上床
    ，有開始打伊，有掐伊的脖子，打伊的手及手臂致有抓傷淤
    傷挫傷。第二審審理時則稱，聲請人有拿房間的行李箱、啞
    鈴作勢要打伊，聲請人把伊推到床上徒手歐打伊云云。則告
    訴人對當天所受傷勢，究竟是聲請人徒手毆打、抓傷、或是
    丟擲物品所致，當天被告有無用行李箱、啞鈴等物品丟擲告
    訴人等情說法反覆前後不一，然衡諸常情，告訴人若真有受
    到暴力行為，理應害怕恐懼而記憶深刻，尤其就有無遭行李
    箱或其他東西丟擲等重要情節，更不可能有混淆，因徒手毆
    打及丟擲物品所受傷勢截然不同，故告訴人陳述顯有瑕疵，
    不足採信。(2)依告訴人所提照片所示，其手心手背之傷勢均
    為整齊之圓形傷口，可明顯得知其所受傷勢與因抓傷傷勢不
    同，亦與遭物品丟擲傷勢不符。原審對此全未予以審酌說明
    ，顯然對重要證據漏未斟酌，構成刑事訴訟法第421條第1項
    之再審事由。
(三)告訴人於刑事附帶民事狀中所附照片，其顯示時間經第一審
    法院審理時加以勘驗並做成筆錄，已證明照片設定時間有誤
    ，並計算出誤差時間，經推算後可知告訴人在事發前即已存
    在照片所示傷勢，其傷害顯非聲請人所造成，原審顯然漏未
    斟酌第一審判決之勘驗筆錄，構成刑事訴訟法第421條第1項
    之再審事由：(1)告訴人於偵查中提出之10張照片，並未顯示
    時間，惟相同照片於告訴人提出之附帶民事訴狀中即有標示
    時間，分別為7月25日10時3分21秒、7月25日10時8分2秒、7
    月25日12時35分59秒、7月25日12時36分46秒、7月26日12時
    19分3秒、7月25日10時2分53秒、7月25日10時3分13秒、7月
    25日10時7分24秒、7月25日10時7分29秒、7月25日10時7分
    33秒。然第一審法院於100年1月31日當庭勘驗告訴人庭呈所
    使用之數位相機，其內有確實存有上開10張相片檔案，進入
    該相機之時間設定畫面，顯示時間為2011年1月31日6時26分
    ，並標示24小時制，法庭上當時時間為下午5時52分，告訴
    人相機顯示時間顯較正確時間早11個小時又26分，復參以告
    訴人於本院審理時證稱：當初買相機時，就幫伊調好(時間)
    了等語，且第一審法院於勘驗時諭請告訴人顯示該相機之時
    間狀態，告訴人表示不會操作，足徵告訴人於購得該相機後
    ，並未調整過時間，是該相機顯係自購得後，顯示之時間較
    正確之時間早11個小時又26分，當可認定。從而，上開10張
    照片正確時間應該是7月25日晚上9時29分21秒、7月25日晚
    上9時34分2秒、7月26日凌晨0時1分59秒、7月26日0時12分
    46秒、7月26日晚上11時45分3秒、7月25日晚上9時28分53秒
    、7月25日晚上9時29分13秒、7月25日晚上9時33分24秒、7
    月25日晚上9時33分29秒、7月25日晚上9時33分33秒，其中
    有7張照片是在99年7月25日晚上9時28分至34分拍攝的，惟
    告訴人於偵查中及第一審、第二審審理時均指稱本件傷害事
    件發生時間係99年7月25日晚上10時1分，則上開10張照片有
    7張照片時間係在告訴人指稱案發時間前拍攝，與兩造長子
    陳柏丞於第一審審理時證稱：7月時告訴人有出車禍，伊有
    看到告訴人受傷，伊有看到他們還沒吵架告訴人就拿相機拍
    來拍去等語相符。足證上開照片所示傷勢，早在事件前即已
    存在，絕非聲請人所造成。(2)告訴人於第二審審理時又提出
    照片29張，同樣有經推算後仍在事發時間前所拍攝之照片，
    即使照片部分在告訴人所指案發時間後拍攝，然該傷勢既在
    案發前已存在，案發後所拍照片自亦有該傷勢存在，無礙於
    告訴人於案發前即已受傷之事實。原判決漏未斟酌第一審筆
    錄中就相機與照片顯示時間已當場勘驗之客觀重要證據，逕
    以告訴人購買相機時店家所調整時間非正確時間，且勘驗時
    已距離案發時間甚久，而為不利聲請人之認定，顯已構成刑
    事訴訟法第421條第1項之再審事由。
(四)原判決漏未審酌告訴人於偵查、第一審、第二審筆錄中諸多
    矛盾瑕疵之處，亦未審酌陳柏丞於第一審審理筆錄之陳述，
    顯已構成刑事訴訟法第421條第1項之再審事由：(1)告訴人於
    99.10.5、99.10.25、99.11.1、100.7.6筆錄中陳述前後矛
    盾，當不得僅以告訴人指述為聲請人有罪之判定。(2)原判決
    亦未審酌陳柏丞於第一審審理時陳稱：「媽媽每天到學校威
    脅不可以出庭作證.. 我跟檢察官講電話前一天，媽媽一直
    叫我聽錄音帶，叫我一定要說是爸爸打她，不可以說是出車
    禍」、「房間內他們在吵架，一定要在他面前說爸爸不要打
    媽媽，即使沒打也一樣」、「當天告訴人先用藥罐子丟聲請
    人，聲請人回丟衣服，但都沒丟到，後來聲請人就去洗澡了
    ，當天雙方只吵一下，聲請人沒有用手打告訴人，也沒有碰
    到告訴人」、「告訴人在事發前幾天有出車禍，伊有看到告
    訴人受傷，手腳都受傷，也有擦藥，告訴人明明是出車禍，
    為何要說是聲請人打的」等語，已足證明告訴人所受傷勢確
    是因車禍所致。陳柏丞上開陳述顯然為對聲請人有利之重要
    證據，足以影響判決，自已構成構成刑事訴訟法第421條第1
    項之再審事由。為此依刑事訴訟法第421、424條之規定提起
    再審云云。
二、按聲請再審，應以再審書狀敘述理由，附具原判決之繕本及
    證據，提出於管轄法院為之，刑事訴訟法第429條定有明文
    。所謂應敘述理由，只須記載同法第420條、第422條所列舉
    之再審原因與第421條所定原因之具體事實(最高法院98年度
    臺抗字第184號裁定意旨參照)。刑事訴訟法第421條所謂「
    漏未審酌」乃指第二審判決前已發現而提出之證據，未予審
    酌而言，苟被捨棄之證據，已於理由內敘明其捨棄之理由者
    ，即非漏未審酌(最高法院88年臺抗字第34號、91年臺抗字
    第398號裁定意旨參照)。又所謂「重要證據」，係指該證據
    就本身形式上觀察，固不以絕對不須經過調查程序為條件，
    但必須顯然可認為足以動搖原有罪確定判決，而為受判決人
    應受無罪、或免訴、或輕於原審所認定之罪名方可，如不足
    以推翻原審所認定罪刑之證據，即非足生影響於原確定判決
    之重要證據(最高法院98年度臺抗字第287號裁定意旨參照)
    。另最高法院89年度臺抗字第30號裁定意旨亦認：「刑事訴
    訟法第421條所規定因重要證據漏未審酌而聲請再審者，指
    該證據於案情有重要關係且未經審酌者而言，如證據業經法
    院本其自由心證予以取捨及判斷，僅係對此持相異評價，即
    不能以此為由聲請再審」。換言之，如所提出之證據，原審
    判決，因證據取捨，未予採信，尚難認為係對已提出之證據
    漏未審酌。且證據之取捨核屬事實審法院之權限，苟其認定
    之結果，不違反經驗法則、論理法則，自難指摘其違法，且
    適用法律審判，為法官之權限，法院如就法律之適用有違誤
    ，亦屬非常上訴之範圍，而非聲請再審之理由，是倘聲請再
    審意旨僅係指摘原確定判決因認定事實職權行使之推論過程
    、證據取捨，違背一般經驗法則、論理法則，並非具體指出
    原確定判決有何重要證據漏未斟酌者，即與前開再審要件不
    合。
三、本件聲請人就本院原確定判決所認定之犯罪事實，雖以上開
    理由聲請再審，惟查：
(一)聲請人陳鴻閔前揭理由欄一之(一)之再審理由雖指稱：若上
    開錄音光碟為當天錄製，應有爭吵、毆打、拉扯、物品撞擊
    人體或掉落地面、告訴人呼救或尖叫聲，惟該光碟經第一審
    勘驗結果，光碟內容只有聲音沒有影像，除關門外並未聽到
    有毆打聲、物品撞擊人體或地面聲音、告訴人呼救或尖叫聲
    ，顯與告訴人指述情節不符且從對話內容並無從得知對話發
    生日期、該光碟於4分20秒時，可明顯聽出告訴人將聲請人
    鎖在外面，聲請人才會叫告訴人出來，此部分更與告訴人所
    稱「聲請人將其壓在床上繼續打」情節不符。顯見該錄音光
    碟及勘驗筆錄為對聲請人有利之重要證據，然原判決卻全未
    審酌云云。然查，告訴人7月25日所呈之錄音光碟，既為錄
    音光碟，自無影像只有聲音，且從光碟內容可知當日雙方有
    明顯爭吵，告訴人及小孩並有多次「不要再過來」、「不要
    打啦」、「爸爸，你不要再打啦」之請求，顯見當日被告確
    有動手。被告雖謂無毆打、拉扯聲，然若僅是徒手毆打，尚
    難以明顯聽出毆打及拉扯聲。則聲請人所述，並非「顯然可
    認為足以動搖原有罪確定判決，而為受判決人應受無罪、或
    免訴、或輕於原審所認定之罪名」之重要證據。聲請人持以
    辯稱此部分係足以影響判決之重要證據漏未審酌云云，即無
    理由。
(二)又聲請人陳鴻閔於再審理由欄一之(二)所稱：告訴人對當天
    所受傷勢，究竟是聲請人徒手毆打、抓傷、或是丟擲物品所
    致，當天被告有無用行李箱、啞鈴等物品丟擲告訴人等情說
    法反覆前後不一，且依告訴人所提照片所示，其手心手背之
    傷勢均為整齊之圓形傷口，可明顯得知其所受傷勢與因抓傷
    傷勢不同，亦與遭物品丟擲傷勢不符。原審對此全未予以審
    酌說明，顯然對重要證據漏未斟酌云云。然查，原確定判決
    對於告訴人指證前後不一之證述之證據證明力，亦已予以審
    酌(參見原確定判決書第6頁)。是原確定判決既已詳予敘明
    告訴人之證述並無瑕疵之理由，並就取捨各該證據資料之理
    由詳予說明，復未違經驗法則、論理法則，本件並無重要證
    據漏未審酌之情事，而此部分再審聲請意旨無非就原確定判
    決理由已說明或原確定判決採證認事其職權之適法行使，再
    行爭執，進而主張對自己有利之判斷，然原確定判決既已依
    調查證據之結果本於自由心證為判斷，並說明證據取捨之理
    由，即對於證據之評價與聲請人所持相異，亦屬自由心證之
    範圍，並非對於足以影響判決結果之證據漏未審酌，是原確
    定判決此部分並無再審聲請所稱重要證據漏未審酌之問題。
(三)聲請人陳鴻閔於再審理由欄一之(三)所稱相機標示時間之問
    題：原確定判決對於第一審勘驗所推算之照相時間，尚不足
    以作為告訴人真正拍攝其受傷部位時間之依據，亦已予以審
    酌(參見原確定判決書第8-10頁)。是原確定判決既已詳予敘
    明不採第一審勘驗所推算出照片之照相時間之理由，並就取
    捨各該證據資料之理由詳予說明，復未違經驗法則、論理法
    則，本件並無重要證據漏未審酌之情事，而此部分再審聲請
    意旨無非就原確定判決理由已說明或原確定判決採證認事其
    職權之適法行使，再行爭執，進而主張對自己有利之判斷，
    然原確定判決既已依調查證據之結果本於自由心證為判斷，
    並說明證據取捨之理由，即對於證據之評價與聲請人所持相
    異，亦屬自由心證之範圍，並非對於足以影響判決結果之證
    據漏未審酌，是原確定判決此部分並無再審聲請所稱重要證
    據漏未審酌之問題。
(四)另聲請人陳鴻閔於再審理由欄一之(四)所稱：原判決並未審
    酌陳柏丞於第一審審理時陳稱：「媽媽每天到學校威脅不可
    以出庭作證..我跟檢察官講電話前一天，媽媽一直叫我聽錄
    音帶，叫我一定要說是爸爸打她，不可以說是出車禍」、「
    房間內他們在吵架，一定要在他面前說爸爸不要打媽媽，即
    使沒打也一樣」、「當天告訴人先用藥罐子丟聲請人，聲請
    人回丟衣服，但都沒丟到，後來聲請人就去洗澡了，當天雙
    方只吵一下，聲請人沒有用手打告訴人，也沒有碰到告訴人
    」、「告訴人在事發前幾天有出車禍，伊有看到告訴人受傷
    ，手腳都受傷，也有擦藥，告訴人明明是出車禍，為何要說
    是聲請人打的」等語，已足證明告訴人所受傷勢確是因車禍
    所致云云。然查：原確定判決已針對告訴人宋由華提出之巧
    比小兒科診所於99年11月6日所出具，記載宋由華四肢多處
    磨擦傷，於99年9月9日至9月27日，多次在該診所就醫換藥
    之診斷證明書，足證陳柏丞所稱「7月有出車禍，9月沒有出
    車禍」與客觀事證不符詳為說明，復未違經驗法則、論理法
    則，本件並無重要證據漏未審酌之情事。且第一審於100年1
    月31日審理時，證人陳柏丞雖稱：「原本我跟弟弟在客廳玩
    ，後來媽媽叫我們過去房間，房間內他們在吵架，一定要在
    他面前說爸爸不要打媽媽，即使沒打也一樣」，然若聲請人
    果真並未毆打告訴人，則在告訴人叫證人到房間內，並說「
    不要打媽媽」時，聲請人應會澄清「並未打媽媽」，然綜觀
    錄音光碟，出現多次「爸爸不要再打啦」，聲請人卻未有所
    否認澄清之言語，顯與常理不符，則證人所稱「房間內他們
    在吵架，一定要在他面前說爸爸不要打媽媽，即使沒打也一
    樣」即有可疑。則聲請人所述，並非「顯然可認為足以動搖
    原有罪確定判決，而為受判決人應受無罪、或免訴、或輕於
    原審所認定之罪名」之重要證據。聲請人持以辯稱此部分係
    足以影響判決之重要證據漏未審酌云云，即無理由。
四、綜上所述，本件聲請人陳鴻閔所陳理由，難認符合刑事訴訟
    法第421條規定之要件，依上開說明，其再審之聲請，為無
    理由，應予駁回。
據上論結，應依刑事訴訟法第434條第1項，裁定如主文。
中    華    民    國   100    年    9     月    29    日
            刑事第五庭  審判長法  官  趙  春  碧
                              法  官  卓  進  仕
                              法  官  林  宜  民
以上正本證明與原本無異。
不得抗告。
                              書記官  吳  雅  菁
中    華    民    國   100    年    9     月    29    日